臺灣高等法院臺南分院民事判決　96年度上易字第51號
上　訴　人　陳張瓊即高皇企業社
訴訟代理人　丙○○
被 上訴 人　全冠交通事業有限公司
法定代理人　甲○○
訴訟代理人　乙○○
上列當事人間因請求侵權行為損害賠償事件，上訴人對於中華民
國九十五年十二月二十八日臺灣台南地方法院第一審判決（九十
五年度訴字第一二八六號）提起上訴，本院於九十六年五月八日
言詞辯論終結，判決如下：
    主  文
上訴駁回。
第二審訴訟費用由上訴人負擔。
    事實及理由
一 、上訴人主張：
  (一)起訴時主張：上訴人與訴外人佳和實業股份有限公司（以下
    簡稱佳和公司）於民國（下同）九十四年十一月十一日簽訂
    工程合約書，由上訴人負責佳和公司所有之織布機等機械之
    遷移搬運事宜，上訴人再委託被上訴人運送。詎被上訴人僱
    用之司機朱清池於同年十一月二十九日駕駛車號四五一－Ｈ
    Ａ拖板車，載運二部織布機，於同日下午一時三十分許，行
    經台南縣善化鎮○○路與興華路口右轉彎時，因機器固定不
    牢，其中一部「噴氣織布機－ＺＡＸ」（以下簡稱系爭織布
    機）摔落路中，嚴重毀損致不堪修復，以報廢處理。嗣佳和
    公司向上訴人求償，上訴人本於民法第一百八十四條第一項
    、第一百八十八條第一項前段與第六百三十四條之規定，請
    求被上訴人賠償損害。並請求被上訴人給付新台幣（下同）
    一百零三萬七千九百五十五元及自原審法院九十五年度促字
    第四八八二二號支付命令送達被上訴人翌日起至清償日止，
    按年息百分之五計算之利息，且請准供擔保宣告假執行。
  (二)嗣於本院主張：被上訴人與上訴人間存有運送契約，負有載
    運系爭織布機之義務，惟被上訴人竟僱用無駕駛執照之司機
    朱清池，令其運送系爭織布機，導致該織布機於運送途中不
    慎滑落，事後並以持有駕照之第三人雲大平頂替以規避責任
    並獲取保險理賠，此有證人謝正可供傳喚查明。又被上訴人
    乃運送人，其本應負擔大部分之賠償費用，然上訴人多次與
    被上訴人聯繫，欲商討賠償事宜，均未獲其回應，且佳和公
    司提出之賠償金額為一百零三萬七千九百五十五元，而原審
    法院判決被上訴人應賠償之金額僅四十八萬二千一百九十元
    ，其餘之五十五萬五千七百六十五元則應由上訴人承擔，如
    此不免有失公平。並聲明：
    (1)原判決關於上訴人敗訴部分廢棄。(2)上開廢棄部分，被上
    訴人應再給付上訴人三十六萬元及自九十五年八月二十五日
    起至清償日止，按週年利率百分之五計算之利息。(3)第一、
    二審訴訟費用由被上訴人負擔。
二、被上訴人則提出如下之抗辯：
    本件標的物所有權人係訴外人佳和公司，按侵權行為損害賠
    償乃在填補受害人所受損害，上訴人並非系爭織布機所有人
    ，其依侵權行為損害賠償，請求被上訴人給付損失顯無理由
    。又系爭織布機乃佳和公司於八十八年進口購買，經被上訴
    人委請允揚保險公證人有限公司（以下簡稱允揚公司）就該
    織布機毀損情形提出公證報告，認該標的物殘值僅三十四萬
    一千二百七十六元，上訴人請求上開賠償金額實屬過高。並
    聲明：(1)上訴駁回。(2)第二審訴訟費用由上訴人負擔。
三、兩造不爭執之事實：
  (一)上訴人與佳和公司於九十四年十一月十一日簽訂工程合約書
    ，由上訴人負責運送佳和公司所有織布機等機械，上訴人再
    委託被上訴人運送。同年十一月二十九日被上訴人僱用之司
    機朱清池駕駛車號四五一－ＨＡ號拖板車載運二部織布機，
    於當日下午一時三十分許，行經台南縣善化鎮○○路與興華
    路口，因機器未固定牢固，於右轉彎時，其中一部織布機摔
    落受損，所受損壞已致不堪使用之程度。
  (二)依系爭織布機進口代理商香港史陶比爾股份有限公司所提出
    之估價單與零件表計算，該摔落之織布機修復所需零件與工
    資合計高達八十八萬元，且縱經修復，亦無法回復毀損前之
    產能，已無修復實益。
  (三)系爭摔落之織布機即佳和公司財產資料中品名「噴氣織布機
    －ＺＡＸ」，為佳和公司於八十八年七月十五日以總價九千
    七百八十四萬九千七百二十四元所購入之四十台織布機之其
    中一台，其購入金額包括運費與報關費等費用後為每台二百
    四十四萬六千二百四十三元，屬於行政院所頒「固定資產耐
    用年數表」第三類機械及設備第二項紡織工業設備中之「平
    織設備」，其耐用年數為七年。
四、兩造爭執之事項：
    本件上訴人主張因系爭織布機摔落致訴外人佳和公司受有該
    織布機毀損之損害，而依佳和公司九十四年十一月財產資料
    ，扣除提列之折舊後計算其價值，上訴人應賠付佳和公司系
    爭織布機之損害金額為一百零三萬七千九百五十五元。惟被
    上訴人則提出允揚公司所計算之損失理算表一份，指稱其賠
    償金額應僅為三十四萬一千二百七十六元，並抗辯上訴人請
    求之賠償金額過高等語，則系爭織布機於運送途中摔落時之
    價值，即為本件兩造之爭點。
五、得心證之理由：
  (一)按運送人對於運送物之喪失、毀損或遲到，應負責任。但運
    送人能證明其喪失、毀損或遲到，係因不可抗力，或因運送
    物之性質或因託運人或受貨人之過失而致者，不在此限。而
    運送物有喪失、毀損或遲到者，其損害賠償額，應依其應交
    付時目的地之價值計算之，民法第六百三十四條、第六百三
    十八條第一項定有明文。是運送人所負者為通常事變責任，
    除能舉證證明運送物之喪失、毀損或遲到有該條但書所列情
    形外，不問其喪失、毀損或遲到之原因是否可歸責於運送人
    之事由，運送人均應負責（最高法院八十六年度台上字第二
    三六號裁判意旨參照），且運送人因運送物品之喪失或毀損
    ，託運人請求運送人賠償之損害，應以運送物應交付時目的
    地之價值計算之。查本件上訴人與佳和公司簽訂織布機運送
    契約後，上訴人復委託被上訴人運送上開佳和公司所有織布
    機等機械而成立另一運送契約，業經上訴人陳明且為兩造所
    不爭執（見原審卷第七、三五及三六頁），而被上訴人亦坦
    承於運送上開機械時，因未將系爭織布機固定牢固，導致其
    掉落毀損，並有該織布機掉落及毀損之相關照片十二幅附卷
    可按（見原審卷第九一～九六頁）。再系爭織布機於九十四
    年十一月二十九日被上訴人受託由佳和公司三舍廠運送至該
    公司官田廠途中不慎摔落，致該織布機摔落發生裂痕後，經
    併計日本津田駒公司與香港商史陶比爾公司估價之零組件，
    所需修理費用高達八十八萬元，且認縱經修復亦無法回復原
    有之產能，可視為全毀，有上訴人提出佳和公司同年月系爭
    織布機財產資料一紙、修復費用報價單等在卷可稽（見原審
    卷第五一～五八頁），並經證人即佳和公司採購課長陳光華
    證述在卷，則被上訴人就上開織布機之毀損應負賠償責任，
    並應依系爭織布機應交付時目的地之價值計算其賠償金額，
    應堪認定。
  (二)又侵權行為與債務不履行之請求權競合時，債權人固非不得
    擇一行使之，惟關於債務人應負之損害賠償責任，若於債務
    不履行有特別規定，則債權人於依侵權行為之規定請求賠償
    時，除別有約定外，仍應受該特別規定之限制（最高法院七
    十三年度台上字第二０九號裁判要旨參照）。上訴人主張被
    上訴人應就造成系爭織布機毀損負賠償責任，其固得基於民
    法第一百八十四條第一項前段侵權行為之規定，及同法第六
    百三十四條運送契約之規定為請求，惟依上開裁判意旨，上
    訴人基於侵權行為之一般規定請求賠償時，仍應受運送契約
    特別規定之限制，且契約之特別規定應優先於侵權行為之一
    般規定而適用，故上訴人依上開侵權行為及運送契約規定，
    併予請求被上訴人負損害賠償責任，即應以契約請求優先審
    酌。從而，上訴人依運送契約請求被上訴人賠償損害，核屬
    有據，並無不合，被上訴人指稱上訴人非契約當事人，不得
    依運送契約請求等語，尚不足採。
  (三)上訴人主張系爭織布機於九十四年十一月二十九日運送至台
    南縣官田鄉佳和公司官田廠時之價值為一百零三萬七千九百
    五十五元，並提出佳和公司財產資料一紙為據，然經被上訴
    人否認，主張系爭織布機之價值應僅三十四萬一千二百七十
    六元，並提出允揚公司建議報告損失理算表一份為證。惟按
    ：
  1.固定資產之折舊方法，以採用平均法、定率遞減法或工作時
    間法為準則。上項方法之採用及變換，準用第四十四條第三
    項之規定；其未經申請者，視為採用平均法。各種固定資產
    耐用年數，依固定資產耐用年數表之規定。但為防止水污染
    或空氣污染所增置之設備，其耐用年數得縮短為二年。又固
    定資產在採用平均法折舊時，有殘價可以預計者，應先從成
    本中減除殘價，以其餘額為計算基礎，所得稅法第五十一條
    第一項、第二項及第五十四條第一項分別定有明文。本件系
    爭織布機品名為「噴氣織布機－ＺＡＸ」，核屬訴外人佳和
    公司之固定資產，為該公司於八十八年七月十五日以二百四
    十四萬六千二百四十三元購入，原係由日本津田駒公司與香
    港史陶比爾公司之零件所組裝。自其購入至九十四年十一月
    二十九日運送事故發生時，已屆六年四月又十五日，則計算
    其事故當日之價值自應扣除此期間之折舊部分，又因佳和公
    司並未提出就系爭織布機曾申報稅捐稽徵機關核准折舊計算
    方法之相關事證，參照上開所得稅法規定，自應以平均法為
    其計算依據。
  2.再依所得稅法施行細則第四十八條第一款規定：「採平均法
    者，以固定資產成本減除殘價後之餘額，按固定資產耐用年
    數表規定耐用年數分攤，計算其每期折舊額。」，而關於折
    舊之計算，依營利事業所得稅查核準則第九十五條第六項、
    第七項分別規定，固定資產提列折舊採用平均法或定率遞減
    法者，以一年為計算單位；其使用期間未滿一年者，按實際
    使用之月數相當於全年之比例計算之；不滿一月者，以月計
    。營利事業固定資產採用平均法折舊時，各該項資產事實上
    經查明應有殘價可以預計者，應依法先自其成本中減除殘價
    後，以其餘額為計算基礎。殘價之預計標準，應以等於該項
    資產之最後一年度之未折減餘額為合度；其計算公式如下：
           　固定資產之實際成本
      　───────────────＝殘價
      　　耐用年數表規定之耐用年數＋１
    故計算系爭織布機之應交付時目的地之價值，應以固定資產
    成本減除殘價後之餘額，按固定資產耐用年數表規定之耐用
    數平均分攤計算其折舊額。再參酌行政院所頒「固定資產耐
    用年數表」，系爭織布機屬第三類第二項紡織工業設備中之
    平織設備，其耐用年數為七年，對照「固定資產折舊率表」
    之平均法，其每年折舊率為０‧一四三，使用時間為六年四
    月又十五日，依上開所得稅查核準則第九十五條第六項規定
    ，應以六年五月計算，其計算式如下（小數點以下均四捨五
    入）：
    (1)系爭織布機之殘存價值為：
      殘    價＝─────────────＝305,780元
    (2)現存價值為：以實際取得成本扣除殘價，以其餘額乘上耐
      用年數及其折舊率，再以實際取得成本扣除此計算結果。
      時　　價＝2,446,243－【 (2,446,243－305,780)×0.14
                3×6又5/12】＝482,190
    依此，本件扣除使用期間之折舊後，系爭織布機於運送至目
    的地即佳和公司官田廠時之時價為四十八萬二千一百九十元
    ，而依兩造陳述，事故當日該運送車次係同時運送二台織布
    機，均有運送至目的地，並無因系爭摔落事故無須支付之運
    費及其他費用（見原審卷第七四頁筆錄），是被上訴人應依
    民法第六百三十八條第一項規定賠償上訴人之損害額為四十
    八萬二千一百九十元，故上訴人請求被上訴人賠償之損害，
    在該金額範圍內，即為有理由。
  3.上訴人固依據佳和公司九十四年十一月財產資料，主張系爭
    織布機帳面價值為一百零三萬七千九百五十五元，且其耐用
    年數應為十年等語，惟其並未具體陳明此十年耐用年數究係
    如何而得，且與上開行政院「固定資產耐用年數表」中之規
    定年數不符，失其客觀性，自非可採。至被上訴人雖指稱上
    訴人所提系爭織布機之賠償金額過高，認其僅值三十四萬一
    千二百七十六元，並提出允揚公司建議報告之損失理算表一
    份資為抗辯，然此表亦係以耐用年數十年計算，且其折舊額
    之計算亦與上開固定資產折舊率表有異，並未見其說明，而
    該建議報告復未以兩造所不爭執之佳和公司購入價額二百四
    十四萬六千二百四十三元為計算依據，自亦難據為裁判基礎
    。
  (四)再查，上訴人於原審九十五年十一月九日庭訊時陳稱，訴外
    人佳和公司已自其應給付上訴人之工程款中，扣除系爭織布
    機賠償金額等語，上訴人因而轉向被上訴人請求負賠償責任
    ，並於九十五年八月三日向原審法院聲請核發支付命令，被
    上訴人於同年月二十四日收受該支付命令之送達，又依民法
    第二百二十九條第二項規定，給付無確定期限者，自受催告
    時起負遲延責任，而支付命令之送達與催告有同一效力，故
    上訴人請求被上訴人自支付命令送達之翌日即九十五年八月
    二十五日起至清償日止，依週年利率百分之五計算之利息，
    為有理由，應予准許。
六、綜上所述，上訴人就系爭織布機於被上訴人運送中毀損所致
    織布機價值之損害，於賠償佳和公司後，依運送契約請求被
    上訴人賠償損害，在四十八萬二千一百九十元及自九十五年
    八月二十五日起至清償日止，按週年利率百分之五計算之利
    息範圍內，為有理由，應予准許，逾此範圍為無理由，應予
    駁回。另上訴人請求被上訴人賠償系爭織布機價額，乃係基
    於其固有之契約請求權，尚非承受訴外人佳和公司對被上訴
    人之權利，原審判決就上開應准許部份，為上訴人勝訴之判
    決，理由雖有不同，結論並無不合，仍應予以維持。上訴人
    就其敗訴部分指摘原判決不當，求予廢棄改判，為無理由，
    應予駁回。另上訴人請求傳喚證人謝正到庭，以證明被上訴
    人有令他人頂替肇事司機等情，惟此於本案爭點無影響，自
    無傳喚必要。
七、本件事証已臻明確，兩造其餘主張、陳述及所提之證據，經
    審酌後認於本院之心證及判決結果已無影響，均無庸再予一
    一論述，併予敘明。
八、據上論結，本件上訴為無理由，依民事訴訟法第四百四十九
    條第一項、第七十八條，判決如主文。
中　　華　　民　　國　　96　　年　　 5　　月　　22　　日
                      民事第四庭審判長法  官    王惠一
                                      法  官    王浦傑
                                      法  官    蘇重信
上為正本係照原本作成。
不得上訴。
中　　華　　民　　國　　96　　年　　5 　　月　　22　　日
                                      書記官    黃文生
